【裁判字號】    99,易,1575
【裁判日期】    990907
【裁判案由】    詐欺
【裁判全文】
臺灣臺中地方法院刑事判決              99年度易字第1575號
公  訴  人  臺灣臺中地方法院檢察署檢察官
被      告  丙○○
上列被告因詐欺案件，經檢察官提起公訴（99年度偵緝字第766
、767號）及移送併辦（99年度偵字第13706號），被告於準備程
序中就被訴事實為有罪之陳述，經本院合議庭評議後裁定由受命
法官獨任改行簡式審判程序審理，判決如下：
    主    文
丙○○幫助意圖為自己不法之所有，以詐術使人將本人之物交付
，處有期徒刑月，如易科罰金，以新臺幣壹仟元折算壹日。
    犯罪事實
一、丙○○於民國98年10月間某時，透過自由時報廣告欄，獲知
    推銷運動服裝之求職廣告，隨即撥打電話聯繫，對方在正式
    錄取其到職工作前即要求提供金融帳戶之存摺、印章、金融
    卡及密碼，其可預見金融帳戶係個人理財之重要工具，關係
    個人財產、信用之表徵，一般人利用他人名義之金融帳戶，
    常與詐欺取財之犯罪密切相關，且取得他人存摺之目的，在
    於收取贓款及掩飾犯行不易遭人追查，又對於提供帳戶之行
    為本身，雖無引發他人萌生犯罪之確信，但仍不顧他人所可
    能遭受之危險，竟基於縱若有人持以犯詐欺取財罪亦不違反
    其本意之幫助犯意，於98年10月9日15時許，在臺中市○區
    ○○路229巷3之8號1樓其住處，將其向合作金庫商業銀行進
    化分行申請開立帳號0000000000000號帳戶及向渣打國際商
    業銀行北屯分行申請開立帳號00000000000號帳戶之存摺、
    印章、提款卡及密碼，提供予姓名年籍不詳綽號「阿常」之
    成年人取得。該姓名年籍不詳綽號「阿常」之成年人所屬之
    詐騙集團成員於取得丙○○提供之前開合作金庫進化分行、
    渣打銀行北屯分行等帳戶之存摺、印章、提款卡及密碼後，
    即基於詐欺取財之犯意，意圖為自己不法之所有，(一)於98年
    10月9日19時35分許，假冒PCHOME網路賣家撥打電話予甲○○，向甲○○謊稱其先前購物付款設定錯誤變成約定轉帳，
    要求前往自動櫃員機更改設定為由，致使甲○○誤信為真，
    陷於錯誤，遂於98年10月9日20時25分許，前往新竹市○○○路6號合作金庫自動櫃員機，依照指示操作而匯款新臺幣
    （下同）29988元至丙○○所申請開立之前開合作金庫進化
    分行帳戶內；(二)於98年10月9日21時19分許，假冒網路賣家
    撥打電話予乙○○，向乙○○謊稱其先前購物付款設定錯誤
    變成重複扣款，要求前往自動櫃員機操作修改並中止分期付
    款為由，致使乙○○誤信為真，陷於錯誤，遂於98年10月9
    日22時09分許，前往臺中市○區○○街2段附近之全家便利
    商內所設之台新銀行自動櫃員機，依照指示操作而匯款2999
    9元至丙○○所申請開立之前開渣打銀行北屯分行帳戶內；
    (三)於98年10月9日20時30分許，撥打電話予丁○○，向丁○○謊稱願意進行援助交際，但須先確認身分為由，致使丁○○誤信為真，陷於錯誤，遂於98年10月9日21時43分許、22
    時06分許，前往新竹市之渣打銀行自動櫃員機，依照指示操
    作而接續匯款22000元、6000元至丙○○所申請開立之前開
    渣打銀行北屯分行帳戶內；(四)於98年10月9日某時許，撥打
    電話予向盈潔，向向盈潔謊稱其先前透過網路購買衣服時將
    錢匯錯地方要求前往提款機查詢存款餘額、作取消動作，及
    重新匯款為由，致使向盈潔誤信為真，陷於錯誤，遂於98
    年10月9日19時42分許，前往台北縣新莊市○○路上元大證
    券公司之自動櫃員機，依照指示提領現金14萬6000元後，再
    以無摺存款之方式，將現金10萬元存入丙○○所申請開立之
    前開渣打銀行北屯分行帳戶內；嗣因向盈潔察覺有異，報警
    處理，始知受騙。
二、案經甲○○、乙○○、丁○○分別訴由臺中市警察局第二分
    局、新竹市警察局第二分局報告臺灣臺中地方法院檢察署檢
    察官偵查起訴暨移送併辦。
    理    由
一、訊據被告丙○○對於上揭時地，提供其所申請開立之合作金
    庫進化分行、渣打銀行北屯分行之存摺、印章、提款卡及密
    碼等帳戶資料予該姓名年籍不詳綽號「阿常」之成年人所屬
    之詐騙集團成員作為向告訴人甲○○、乙○○、丁○○、向
    盈潔等人詐財之匯款帳戶使用等情，業經坦認屬實，核與告
    訴人甲○○、乙○○、丁○○、向盈潔於警詢中之指訴情節
    相符，並有告訴人丁○○受騙匯款之渣打銀行自動櫃員機交
    易明細表影本2份、渣打國際商業銀行股份有限公司北屯分
    行98年10月21日、98年10月28日、98年11月3日渣打商銀北
    屯字第09800176、09800182、09800192號函檢送之被告前開
    帳戶之開戶資料及交易往來明細各1份、告訴人乙○○受騙
    匯款之台新銀行自動櫃員機交易明細表1份、合作金庫商業
    銀行進化分行98年11月4日合金進化字第0980004448號函檢
    送之被告前開帳戶之開戶資料及交易往來明細各1份、告訴
    人甲○○受騙匯款之合作金庫銀行自動櫃員機客戶交易明細
    單1份、告訴人向盈潔受騙匯款之郵政存簿儲金簿影本1份等
    在卷可稽，被告自白供述與現有事證相符，應堪置信。按刑
    法上之故意，區分直接故意（確定故意）與間接故意（不確
    定故意），「行為人對於構成犯罪之事實，明知並有意使其
    發生者」為直接故意，「行為人對於構成犯罪之事實，預見
    其發生而其發生並不違背其本意者」為間接故意；又金融帳
    戶為個人理財之工具，申請開設金融帳戶並無任何特殊之限
    制，一般民眾皆能自由申請開戶，並得同時在不同金融機構
    申請多數存款帳戶使用，乃眾所周知之事實，依一般人之社
    會生活經驗，倘係合法收入，本可自行向金融行庫開戶使用
    ，而無向他人取得帳戶之必要；苟不以自己名義申請開戶，
    反以不正方式向不特定人取得他人之金融機構帳戶使用，衡
    情應能懷疑其目的在於施用詐騙手段以非法取得他人財物，
    且以不實訊息之方式而詐欺取財之犯罪類型層出不窮，該等
    犯罪多數均係利用人頭帳戶作為出入帳戶，並經網路、媒體
    廣為披載，被告係已成年之人，亦當能夠知悉社會上常有利
    用人頭帳戶從事詐欺取財之犯罪情事，且被告對於該詐騙集
    團成員取得其前開合作金庫進化分行、渣打銀行北屯分行帳
    戶作為實施詐欺取財之犯行應可預見，而被告既仍願提供帳
    戶，更徵對於其帳戶被利用作為向人詐騙財物之情，並無違
    背其本意。至被告交付其合作金庫進化分行、渣打銀行北屯
    分行帳戶存摺、印章、提款卡及密碼之行為，既非詐欺取財
    罪之構成要件行為，且查無任何證據足資證明被告與該詐欺
    集團成員間有何共同詐欺取財之犯意聯絡，足認被告應僅係
    出於幫助犯罪之行為。
    本件事證明確，被告犯行，洵堪認定。
二、查：該姓名年籍不詳綽號「阿常」之成年人所屬之詐欺集團
    成員於取得被告提供之前開合作金庫進化分行、渣打銀行北
    屯分行帳戶後，基於詐欺取財之犯意，意圖為自己不法之所
    有，先後向告訴人甲○○、乙○○、丁○○、向盈潔施以詐
    術，致使告訴人甲○○、乙○○、丁○○、向盈潔等人因而
    受騙，依照指示分別匯款或以現金無摺存款至被告所申請開
    立交付予該詐欺集團成員使用之合作金庫進化分行、渣打銀
    行北屯分行等帳戶內，而詐得財物，核該詐騙集團成員所為
    ，係犯刑法第339條第1項之詐欺取財罪。本件被告將其所申
    請開立之合作金庫進化分行、渣打銀行北屯分行帳戶交予詐
    騙集團成員作為詐欺取財之匯款帳戶使用，顯係基於幫助他
    人詐欺取財之犯意，且所為提供帳戶予他人之行為係屬刑法
    詐欺取財罪構成要件以外之行為，其既以幫助他人犯罪之意
    思而參與犯罪構成要件以外之行為，核被告所為，係犯刑法
    第30條第1項前段、第339條第1項之幫助詐欺取財罪。臺灣
    臺中地方法院檢察署檢察官以99年度偵字第13706號移送併
    辦部分，係針對告訴人向盈潔遭詐騙以現金無摺存款至被告
    所申請開立交付予詐騙集團使用之前開渣打銀行北屯分行帳
    戶內之部分，與本案係屬同一案件，應為起訴效力所及，本
    院自得併予審理。被告一次提供前開合作金庫進化分行、渣
    打銀行北屯分行共二個帳戶予該詐騙集團成員使用，係一行
    為觸犯數罪名之想像競合犯，應依刑法第55條之規定，論以
    一罪。被告幫助詐欺集團成員犯詐欺取財罪，為幫助犯，應
    依刑法第30條第2項之規定，減輕其刑。爰審酌被告因急於
    謀職，遂任意提供其合作金庫進化分行及渣打銀行北屯分行
    帳戶資料予詐騙集團作為向人詐欺取財之匯款帳戶使用，被
    告之行為，助長犯罪之不良風氣，幫助犯罪者隱匿真實身分
    ，增加檢警查緝犯罪之困難性，間接造成更多人之遭受損害
    ，其行固屬可議，惟因被告業於本院中坦承犯行，知所悔悟
    ，犯後態度尚可，且被告本身並未實際參與詐欺取財之犯行
    ，可責難性較為輕微，考量告訴人甲○○、乙○○、丁○○
    、向盈潔四人遭詐騙之金額合計高達18萬7987元，及被告提
    供帳戶資料並未獲得任何代價，另被告目前身體狀況欠佳等
    一切情狀，量處如主文所示之刑，併予諭知易科罰金之折算
    標準，以示懲儆。
據上論斷，應依刑事訴訟法第273條之1第1項、第299條第1項前
段，刑法第30條第1項前段、第2項、第339條第1項、第55條、第
41條第1項前段，刑法施行法第1條之1第1項、第2項前段，判決
如主文。
中    華    民    國    99    年    9     月    7     日
                  刑事第十六庭  法  官  巫淑芳
以上正本證明與原本無異。
如不服本判決應於收受判決後10日內向本院提出上訴書狀，並應
敘述具體理由；其未敘述上訴理由者，應於上訴期間屆滿後20日
內向本院補提理由書（均須按他造當事人之人數附繕本）「切勿
逕送上級法院」。
                                書記官  莊金屏
中    華    民    國    99    年    9     月    7     日
附錄論罪科刑法條：
中華民國刑法第339條：
意圖為自己或第三人不法之所有，以詐術使人將本人或第三人之
物交付者，處5年以下有期徒刑、拘役或科或併科1千元以下罰金
。
以前項方法得財產上不法之利益或使第三人得之者，亦同。
前2項之未遂犯罰之。

司法院資訊處製作；財團法人民間司法改革基金會備份。
